【裁判字號】    98,易,451
【裁判日期】    980924
【裁判案由】    家庭暴力防治法
【裁判全文】
臺灣基隆地方法院刑事判決               98年度易字第451號
公  訴  人  臺灣基隆地方法院檢察署檢察官
被      告  丙○○
上列被告因家庭暴力防治法案件，經檢察官提起公訴（98年度偵
字第3092號），本院判決如下：
    主  文
丙○○違反法院依家庭暴力防治法第十六條第三項所為禁止騷擾
且應遠離住居所之民事暫時保護令裁定，處有期徒刑貳月，如易
科罰金，以新臺幣壹仟元折算壹日。
    事  實
一、丙○○係甲○○之夫，兩人間具有家庭暴力防治法第3 條第
    1 款之家庭成員關係。丙○○因曾對甲○○及兩人之女為家
    庭暴力行為，經本院民事庭於民國98年3 月20日，以98年度
    暫家護字第19號民事暫時保護令裁定，令丙○○不得對甲○
    ○實施精神上不法侵害之行為，不得對甲○○為騷擾之行為
    ，且應遠離甲○○位於臺北縣瑞芳鎮○○○○路289 號1 樓
    現居地（下稱三爪子坑路住處）至少100 公尺，前開保護令
    已於98年3 月23日送達丙○○。丙○○雖知悉前開保護令內
    容，仍基於違反前開保護令之犯意，於98年7 月6 日晚上 7
    時40分許，見甲○○返回臺北縣瑞芳鎮○○路282 巷5 弄14
    號5 樓住處整理私人用品，即不斷要求前往甲○○上揭三爪
    子坑路住處，甲○○不堪其擾，遂於同日晚上9 時許，駕駛
    汽車搭載丙○○前往該處，丙○○於抵達後，即躺臥在距甲
    ○○三爪子坑路住處門外約10至20公尺之馬路上，違反本院
    民事庭所為上開禁止丙○○對甲○○為騷擾行為及命丙○○
    應遠離甲○○前揭住居所之保護令裁定。嗣經甲○○報警處
    理，始為警查悉上情。
二、案經甲○○訴由臺北縣政府警察局瑞芳分局報請臺灣基隆地
    方法院檢察署檢察官偵查起訴。
    理  由
一、證據能力之認定：
  (一)本件以下所引用之傳聞證據，除證人甲○○於偵查中向檢察
    官所為之陳述，業經具結且無顯不可信之情況存在，依刑事
    訴訟法第159 條之1 第2 項規定，具備證據能力外；其餘傳
    聞證據，因檢察官及被告丙○○於本案言詞辯論終結前，均
    未爭執其證據能力，本院審酌前開證據之作成或取得之狀況
    ，並無非法或不當取證之情事，且亦無顯不可信之情況，復
    經本院於審判期日就上開證據依法進行調查、辯論，依刑事
    訴訟法第159 條之5 規定，均具有證據能力。
  (二)另卷附其餘書證資料，均非屬傳聞證據，其取得復未違反法
    定程序，依刑事訴訟法第158 條之4 規定之反面解釋，亦均
    得作為證據，先予敘明。
二、訊據被告固坦承有收受上開98年度暫家護字第19號民事暫時
    保護令裁定並知悉其上所載內容，且有於98年7 月6 日晚上
    9 時許，在臺北縣瑞芳鎮○○○○路289 號1 樓門外附近逗
    留等情，惟矢口否認有何違反保護令犯行，辯稱：是甲○○
    開車載伊回家，伊回家是想問兒子和女兒為何拿走伊之電腦
    ，且伊當時有喝酒云云。惟查：
  (一)本院民事庭曾於98年3 月20日以98年度暫家護字第19號民事
    暫時保護令裁定，令被告不得對甲○○實施精神上不法侵害
    之行為，不得對甲○○為騷擾之行為，且應遠離甲○○位於
    臺北縣瑞芳鎮○○○○路289 號1 樓現居地至少100 公尺，
    前開保護令已於98年3 月23日送達被告各節，為被告所不爭
    執，且經本院依職權調取本院民事庭98年度家護字第47號通
    常保護令民事卷宗（內含98年度暫家護字第19號暫時保護令
    民事卷宗）核閱屬實，此部分之事實堪信為真。又本院民事
    庭98年度暫家護字第19號暫時保護令係於98年3 月23日送達
    聲請人（即甲○○與甲○○之女）及相對人（即被告），98
    年度家護字第47號通常保護令則係於98年7月8日送達，有卷
    附臺北縣政府警察局瑞芳分局保護令執行紀錄表可稽（本院
    卷第66頁、第96頁），堪認前開暫時保護令於本案發生日即
    98年7 月6 日仍屬有效。
  (二)證人甲○○於偵訊中具結證稱：因我的私人用品放在逢甲路
    ，我就回去拿，過程中被告一直說要跟我回三爪子坑路向我
    媽媽說要處理保護令的事情，且一直踢我的物品，之後因為
    說不過被告，我就開車載被告前往三爪子坑路的家，但被告
    還沒有進家門就躺在馬路邊，剛好有巡邏車經過，警察好心
    勸他趕快站起來，被告因此覺得我報警，他就對著我家的方
    向罵三字經，後來我報警，警察就前來處理等語（98年度偵
    字第3092號卷第40頁），核與其於警詢中陳述之內容相符。
  (三)而證人即警員洪國山亦出具職務報告，陳稱：職於98年7 月
    6 日擔服20時至22時巡邏勤務，於98年7 月6 日21時20分許
    ，巡邏至報案人甲○○（當時未出示保護令）現住處（三爪
    子坑路）前，發現被告酒醉路倒，詢問被告是否有受傷或身
    體不舒服，是否需要通知救護車，被告表示不需叫救護車，
    職再問其住處，是否同意警方載回住處返回休息，被告向警
    方表示，其妻甲○○住在附近，且其身上無住處大門鑰匙，
    無法進入逢甲路住處（戶籍地），只要原地休息即可，職遂
    請其移至路旁或騎樓地休息，隨後便離開現場，於98年7 月
    6 日21時35分許，接獲本所值班通報三爪子坑路289 號前有
    民眾酒醉鬧事，職到達現場處理，甲○○向警方出示民事暫
    時保護令，指稱其夫即被告違反保護令（98年度暫家護字第
    19號），經職發現，被告離甲○○居所僅約10至20公尺遠之
    距離，明顯違反保護令主文，遂當場予以逮捕，依法偵辦等
    語（98年度偵字第3092號卷第12頁），與證人甲○○上揭證
    述內容互核亦相符，足認被告確實有於98年7 月6 日晚上 9
    時許，躺臥在距離臺北縣瑞芳鎮○○○○路289 號1 樓門外
    約10至20公尺之馬路上無誤。
  (四)被告雖辯稱：是甲○○開車載伊回家，伊回家是想問兒子和
    女兒為何拿走伊之電腦，且伊當時有喝酒云云。惟家庭暴力
    防治法第61條所定違反保護令罪，本質上係屬侵害國家法益
    之犯罪，重在懲罰行為人漠視法院以保護令所課予之義務並
    恣意違反保護令之行為，並不因保護令兼有保護聲請人免於
    受家庭暴力之功能，而使前開罪名僅屬侵害個人法益之犯罪
    。本件雖係被害人甲○○駕駛汽車搭載被告至上揭三爪子坑
    路住處門外，然甲○○係受被告不斷要求且迫於無奈始搭載
    被告前往該處，業經甲○○於警詢及偵訊中證述明確，參以
    被告供稱伊前往三爪子坑路住處目的係為詢問子女為何拿走
    伊之電腦等語，顯已表明其當日確有主動要求前往該處之意
    ，堪認甲○○確實係因不堪其擾致同意搭載被告。而被告係
    成年人，有充分自主決定是否進入甲○○上揭現居地100 公
    尺範圍內之能力，其若欲詢問子女上開問題，僅以電話聯絡
    即可達其目的，實無親至該處之必要，況此僅屬內心動機問
    題，亦於違反保護令之認定不生影響，至於卷附酒精濃度測
    定單雖顯示被告呼氣所含酒精濃度為每公升0.50毫克，然依
    前揭警員職務報告內容可知，被告於在該處逗留之際，尚可
    與警員對答多句，足見其雖有飲酒，然斯時意識尚屬清楚，
    並無因酒醉致不能辨識其行為違法或欠缺依其辨識而行為之
    能力等情事。被告上開辯解，顯均屬事後卸責之詞，不足採
    信。
  (五)綜上所述，被告既已收受上開98年度暫家護字第19號民事暫
    時保護令裁定並知悉其上所載內容，仍於保護令有效期間內
    ，執意要求甲○○駕車搭載伊前往臺北縣瑞芳鎮○○○○路
    289 號1 樓即余叔玲之現居地，且於該處門外10至20公尺處
    逗留，致甲○○不堪此一騷擾行為而報警處理，被告所為顯
    已違反前揭保護令所載「不得對甲○○為騷擾之行為」及「
    應遠離甲○○位於臺北縣瑞芳鎮○○○○路289 號1 樓現居
    地至少100 公尺」之內容，其違反保護令之犯行自堪認定，
    應依法論科。
三、核被告違反法院依家庭暴力防治法第16條第3 項所為禁止騷
    擾及應遠離住居所之民事暫時保護令裁定，係犯家庭暴力防
    治法第61條第2款、第4款之違反保護令罪。又被告雖同時違
    反上開保護令所禁止之2 款行為，然法院依家庭暴力防治法
    核發暫時保護令者，該保護令內之數款規定，僅分別為不同
    之違反保護令行為態樣，被告以單一犯意而違反同一保護令
    上所禁止之數態樣，為一違反保護令之行為，屬單純一罪，
    僅以一違反保護令罪論處。爰審酌被告前因違反臺灣地區與
    大陸地區人民關係條例案件，經本院判處拘役20日，緩刑 2
    年確定，復因傷害案件，經本院判處有期徒刑3 月，並經臺
    灣高等法院駁回上訴並諭知緩刑3 年確定，其緩刑期滿，緩
    刑之宣告均未經撤銷，有臺灣高等法院被告前案紀錄表在卷
    可參，教育程度為國校畢業，犯後毫無悔意，態度不佳，所
    為欠缺法紀觀念等一切情狀，並審酌檢察官求處有期徒刑 2
    月之意見，量處如主文所示之刑，併諭知易科罰金之折算標
    準，以資懲儆。
四、公訴意旨另以：被告基於違反前開保護令之犯意，於98年 7
    月6 日晚上7 時40分許，見甲○○返回臺北縣瑞芳鎮○○路
    282 巷5 弄14號5 樓整理私人用品，即不斷踢動甲○○之私
    人物品，使甲○○不堪其擾，並於同日晚上9 時許，在甲○
    ○上揭三爪子坑路住處門外約10至20公尺之馬路上，朝甲○
    ○之住家辱罵三字經，因認被告此部分行為亦違反前揭保護
    令裁定，涉犯家庭暴力防治法第61條第1 款之違反保護令罪
    嫌等語。惟按犯罪事實應依證據認定之，無證據不得認定犯
    罪事實；不能證明被告犯罪者，應諭知無罪之判決，刑事訴
    訟法第154 條第2 項、第301 條第1 項分別定有明文。而告
    訴人或被害人之陳述，係以使被告受刑事訴追為目的，是其
    陳述是否與事實相符，仍應調查其他證據以資審認（最高法
    院52年臺上字第1300號判例意旨參照）。經查，被告自始否
    認有於逢甲路住處不斷踢動甲○○之私人物品，且否認曾朝
    甲○○之住家辱罵三字經，而檢察官就此部分僅提出被害人
    甲○○於警詢及偵訊中之證言，此外欠缺其他證據足資佐證
    ，警員洪國山出具之職務報告亦未提及上情。本院僅憑證人
    甲○○之證述內容，自無從認定被告確有為此等精神上不法
    侵害之家庭暴力行為，即不能以家庭暴力防治法第61條第 1
    款之違反保護令罪相繩，此部分本應為無罪之諭知，然檢察
    官認此部分倘成立犯罪，與前開論罪科刑部分有實質上一罪
    之關係，爰不另為無罪之諭知，附此敘明。
據上論斷，應依刑事訴訟法第299 條第1 項前段、家庭暴力防治
法第61條第2 款、第4 款，刑法第11條前段、第41條第1 項前段
，判決如主文。
本案經檢察官乙○○到庭執行職務。
中    華    民    國    98    年    9     月    24    日
                  刑事第二庭  法  官  張婷妮
以上正本證明與原本無異。
如不服本判決應於收受送達後10日內向本院提出上訴書狀，並應
敘述具體理由；其未敘述上訴理由者，應於上訴期間屆滿後20日
內向本院補提理由書（均須按他造當事人之人數附繕本）「切勿
逕送上級法院」。
中    華    民    國    98    年    9     月    24    日
                              書記官  彭筠凱
附錄所犯法條：
家庭暴力防治法第61條
違反法院依第14條第1 項、第16條第3 項所為之下列裁定者，為
本法所稱違反保護令罪，處3 年以下有期徒刑、拘役或科或併科
新臺幣10萬元以下罰金：
一、禁止實施家庭暴力。
二、禁止騷擾、接觸、跟蹤、通話、通信或其他非必要之聯絡行
    為。
三、遷出住居所。
四、遠離住居所、工作場所、學校或其他特定場所。
五、完成加害人處遇計畫。


司法院資訊處製作；財團法人民間司法改革基金會備份。
